臺灣板橋地方法院交通事件裁定　　 94年度交聲字第339號
原處分機關　交通部公路總局臺北區監理所
異　議　人
即受處分人　甲○○
上列異議人因違反道路交通管理處罰條例案件，對於交通部公路
局臺北區監理所於民國94年3 月17日所為之處分（原處分案號：
北監營字第裁40-C00000000號），聲明異議，本院裁定如下：
    主  文
原處分撤銷。
甲○○未依駕駛執照之持照條件規定駕車，處罰鍰新臺幣陸仟元
。
    理  由
一、原處分意旨略以：異議人即受處分人甲○○於民國（下同）
    94年2 月20日22時50分許，駕駛車號927-MQ號營業一般小客
    車，行經臺北縣三峽鎮○○路與民生街口時，因「駕駛人限
    駕駛自動排檔加速踏板與煞車改裝於手操作小型客車，但駕
    駛人所駕駛之車輛並未改裝」之違規行為，經台北縣政府三
    峽分局執勤員警當場舉發，爰依道路交通管理處罰條例第21
    條第1 項第1 款規定，以台北縣政府警察局舉發違反道路交
    通管理事件通知單（下稱舉發通知單）北縣警交字第C00000
    000 號舉發，嗣異議人於94年2 月23日向原處分機關提出書
    面申訴，經原處分機關於94年3 月17日裁處異議人罰鍰新臺
    幣（下同）8400元。
二、異議意旨略以：本人駕照後方上標示之證明，是否應針對重
    度肢體殘障人所標示，但本人傷殘程度並不須要使用到改裝
    煞車於手操作的部分，且本人以駕駛為業，開過數輛車也均
    未改裝等語，爰依法聲明異議，請求撤銷原處分。
三、按汽車駕駛人，有左列情形之一者，處新臺幣6000元以上00
    00000 元以下罰鍰，並當場禁止其駕駛及扣留其車輛牌照：
    一、…十一、未依駕駛執照之持照條件規定駕車者，道路交
    通管理處罰條例第 21 條第 1 項第 11 款定有明文。次按
    汽車駕駛執照為駕駛汽車之許可憑證，由駕駛人向公路監理
    機關申請登記考驗合格後發給之；汽車駕駛人應依駕駛執照
    所載之持照條件駕車，道路交通安全規則第 50 條及第 61
    條之1第1款分別定有明文。
四、經查：
（一）本件異議人即受處分人甲○○於94年2 月20日22時50分許
      ，駕駛詹進躬個人計程車行所有之車號927-MQ號營業小客
      車，行經臺北縣三峽鎮○○路與民生街口時為臺北縣政府
      三峽分局執勤員警薛瑋澎攔查，當時受處分人所出示之駕
      駛執照背面註明「限駕駛自動排檔加速踏板與煞車改裝於
      手操作小型客車」，員警嗣以其違反道路交通管理處罰條
      例第22條第1 項第1 款之規定掣發北縣警交大字第C00000
      000 號舉發通知單予以舉發，受處分人於舉發通知單所載
      之應到案日期前即93年2 月23日向原處分機關提出申訴，
      經原處分機關調查回函，認受處分人之駕駛持照條件係「
      限駕駛自動排檔加速踏板與煞車改裝於手操作小型客車」
      ，惟查受處人所駕駛之車輛非為特製車，顯與規定不符，
      故受處分人有未依駕駛執照之持照條件規定駕車之違規行
      為，原處分機關乃依道路交通管理處罰條例第21條第1項
      第1 款規定，於94年3 月17日以北監營字第裁40-C000000
      00號裁處受處分人8400元罰鍰，此有申訴書、交通部公路
      總局臺北區監理所回函、舉發通知單、裁決書各1 紙附卷
      可憑。
（二）而本件受處分人固不否認曾於前揭時、地，駕駛非特製車
      輛為警攔檢之事實，惟認為以自己殘障的程度，尚不需駕
      駛特製車輛等語，然依85年9 月3 日修正發布殘障者報考
      汽車、機車駕駛執照處理要點第12點：殘障者依本要點第
      5 、6 或7 之規定擇用自動排檔車輛或特製車輛（需自備
      ，但不限屬報考人所有）報考小型車職業駕駛執照，經考
      驗合格後，應於駕駛執照註明其報考使用車輛種類作為持
      照條件限制。故本件受處分人於87年8 月25日考取職業小
      客車駕駛執照，主管機關並於駕駛執照背面註記「限駕駛
      自動排檔加速踏板與煞車改裝手操作小型客車」作為使用
      車輛種類作為持照條件限制，此有受處分人職業小型車駕
      駛執照正反影本各1 張在卷足憑，是受處分人於本件事故
      發生時，確已領有職業小客車駕照，而無原舉發單位所認
      定之無照駕駛之情節。原舉發單位以受處分人違規「無照
      駕駛」，依違反道路交通管理處罰條例第21條第1 項第1
      款，裁處8400元罰鍰，容有誤會；然因受處分人確有於上
      揭時地，駕駛詹進躬個人計程車行所有非特製車之車號92
      7-MQ號營業小客車之違規行為，故仍應依同條例第21 條
      第1 項第11款「未依駕駛執照之持照條件規定駕車者」之
      規定裁罰。既原處分有上開違誤，自應由本院將原處分撤
      銷，以受處分人有違反道路交通管理處罰條例第21條第1
      項第11款規定之行為，裁處受處分人罰鍰6000元，以資適
      法。
五、綜上所述，受處分人確有持職業小型車駕駛執照於前揭時、
    地駕駛非特製車之違規情節，惟並非無照駕駛，從而原處分
    機關依道路交通管理處罰條例第21條第1 項第1 款規定，裁
    處受處分人罰鍰新臺幣8400元，即有不當，本件異議雖無理
    由，然原處分既有上揭不當之處，爰依法由本院將原處分撤
    銷，由本院自為裁定。
六、據上論斷，依道路交通管理處罰條例第87條第2 項，道路交
    通案件處理辦法第20條，裁定如主文。
中    華    民    國    94    年    5    月    23    日
                  交通法庭           法  官  吳幸娥
上正本證明與原本無異
如不服本裁定應於送達後5日內向本院提出抗告狀
                                     書記官  洪惠玲
中    華    民    國    94    年    5    月    23    日
